【裁判字號】    97,聲判,11
【裁判日期】    971229
【裁判案由】    聲請交付審判
【裁判全文】
臺灣花蓮地方法院刑事裁定              97年度聲判字第11號
聲  請  人  圓昌化工實業股份有限公司
代  表  人  張玉美
代  理  人  黃豪志律師
被      告  甲○○
            乙○○
上列聲請人即告訴人因被告等竊佔等案件，不服臺灣高等法院花
蓮分院檢察署檢察長駁回再議之處分（97年度上聲議字第259 號
），聲請交付審判，本院裁定如下：
    主  文
聲請駁回。
    理  由
一、按告訴人不服上級法院檢察署檢察長或檢察總長認再議為無
    理由而駁回之處分者，得於接受處分書後10日內委任律師提
    出理由狀，向該管第一審法院聲請交付審判。法院認為交付
    審判之聲請不合法或無理由者，應駁回之。此於刑事訴訟法
    第258 條之1 、第258 條之3 第2 項前段，分別定有明文。
二、本件聲請人即告訴人圓昌化工實業股份有限公司代理人丙○
    ○以被告甲○○、乙○○涉竊佔、竊盜及毀損等罪，向臺灣
    花蓮地方法院檢察署檢察官提出告訴，經該檢察署檢察官以
    96年度偵字第3971號為不起訴處分後，聲請人不服，聲請再
    議亦經臺灣高等法院花蓮分院檢察署檢察長以再議為無理由
    而以97年度上聲議字第259 號處分駁回再議，聲請人於民國
    97年12月1 日於收到該處分後，10日內即97年12月2 日委任
    律師為代理人向本院提起交付審判之聲請，有該不起訴處分
    書、聲請書在卷可憑，聲請交付審判之程序應無不合。
三、聲請交付審判意旨略以：本案被告甲○○、乙○○與洪土城
    （另提起公訴）基於竊佔之犯意，明知系爭告訴人租用之土
    地與土地上告訴人租用土地（下稱土地）上之建築物（下稱
    建物）所屬高壓設備（供應高壓電源）與水井所用之6 吋鐵
    管為告訴人所有，被告甲○○、乙○○意圖為自己不法之所
    有，將建物所附屬之電桿裝設3 條高壓電線並自行裝設電箱
    接高壓電、另自行裝設深水馬達與3 條4 英吋內管替代告訴
    人所有之內管6 英吋鐵管及兩套馬達設備各為30馬力抽起變
    更，另以價廉之塑膠管填充以利4 英吋內管使用之方式抽取
    位於係爭土地上之深水井、並將地下水儲入係建物所附屬之
    儲水鐵漕之方式，供洪土城架設適合沖洗卡車之高壓設備與
    洗車裝置，並藉此收取租金賺取利潤，該部分犯罪事實業經
    被告甲○○、乙○○2 人分別於警方、偵查中坦承無誤（請
    酌參台灣花蓮地方法院檢察署96年度偵字第3971號卷宗資料
    ），並有另現場竊佔者洪土城證稱屬實，是就此行為業已涉
    及刑法竊佔罪嫌，竊佔者洪土城於本案中已遭起訴審理，然
    對被告等人部分，原檢察署不查，仍以不起訴處分之。另給
    水設備，其儲水鐵槽目前仍在，而被告等人就前開竊佔聲請
    人所有之場地、設備既已自承，則其佔用上開給水設備，並
    加以更改、導致改裝前之設備切割毀損而置換其所有設備使
    用，即構成刑法毀損罪嫌，就此自無疑義，並可由卷內之被
    告甲○○、乙○○2 人證詞、證人洪土城之供詞，及竊佔現
    場觀察得知，惟原檢察署不查，僅以罪證不足而駁回聲請，
    顯見原不起訴處分及駁回再議之處分均有不當，為此狀請准
    為交付審判之裁定等語。
四、按犯罪事實應依證據認定之，無證據不得認定其犯罪事實，
    刑事訴訟法第154 條第2 項定有明文。次按告訴人之告訴，
    係以使被告受刑事訴追為目的，是其陳述是否與事實相符，
    仍應調查其他證據以資審認；證據力之強弱，事實審法院有
    自由判斷之權，故判斷證據力如不違背一般經驗之法則，即
    不得指為違法，最高法院著有52年台上字第1300號、25年上
    字第2053號判例可資參照，而上開事實審法院對於證據之判
    斷職權，於偵查中由檢察官行之。次按刑法第354 條之毀損
    罪，以使所毀損之物，失其全部或一部之效用為構成要件；
    又刑法第320 條第2 項竊佔罪之成立，既係以意圖為自己或
    第三人不法之利益，而竊佔他人之不動產為其構成要件，則
    已完成竊佔之行為時，犯罪即屬成立。
五、本院查：
  (一)被告等確有於上開地點設置電箱、高壓電線、深水抽水馬達
    及水管等物，是告訴人所不爭執且被告等所自承，有偵查卷
    宗在卷可按，合先敘明。
  (二)被告等確有使用告訴人所有係爭建築物所附屬之儲水槽、電
    桿等物，惟證人吳煌枝曾謂：（洪土城佔用告訴人土地）與
    甲○○沒有關係，放貨櫃屋是透過我的，而且洪土城也有意
    承租，只是一時找不到吳錦昌，一時須要才先前擺放，我為
    了找吳錦昌曾經詢問黃經理，他說不知道，所以才聯絡不上
    他沒有要佔用他地。證人洪土城曾謂：伊是要找一瑰空地放
    貨櫃屋自已住，結果經朋友吳枝煌（係和仁小玉便當老板）
    介紹，說他有一個朋友有一塊空地及空屋可以使用，且礦廠
    已經歇業未使用，我就將貨櫃屋放在空屋的前面，供自已住
    ；不認識乙○○，是他在使用水井洗車加水，乙○○同意伊
    接電到貨櫃屋供照明用才認識的；伊也有加裝了一個電表在
    貨櫃上，伊就照上面的度數付費給乙○○，他再付給正輝公
    司，並沒有給付租金給被告。是被告甲○○及乙○○未竊佔
    該廠房內部設備租予洪土城等節，自堪認定；再被告甲○○
    及乙○○雖於該廠房外牆架設水管、電表、電線並使用頂樓
    儲水槽等物，僅為架設電線至馬達抽取地下水至水槽供日後
    使用，而無竊佔該廠房或土地之意，更未排除告訴人對該廠
    房整體之支配力，被告所為自與竊佔罪之構成要件有間。
  (三)又告訴人雖以該儲水鐵槽仍存在，而被告等人就前開竊佔聲
    請人所有之場地、設備既已自承，則其佔用上開給水設備，
    並加以更改、導致改裝前之設備切割毀損而置換其所有設備
    使用，惟該有之儲水鐵漕、馬達、水管及套管既非不可分離
    之物，自無其一存在、其他必然存在之理，況被告係利用馬
    達及水管以抽取地下水儲蓄水源至儲水鐵漕供日後使用，若
    告訴人原有之馬達及水管皆安在，被告自可以之抽取地下水
    ，應無將之毀損後再花費裝設者，此部分自難僅以告訴人臆
    測之詞，即認被告涉犯上開毀損犯行。
六、綜上所述，原臺灣花蓮地方法院檢察署檢察官之不起訴處分
    及臺灣高等法院花蓮分院檢察署檢察長之處分，依上開證據
    及說明，認被告竊佔及毀損之罪嫌不足，應無不合，而告訴
    人聲請交付審判所主張之事實及理由，並無法使本院達到「
    足認被告有犯罪嫌疑」檢察官應提起公訴之情形，揆諸前開
    說明，本件交付審判之聲請為無理由，應予駁回。
中    華    民    國    97    年    12    月    29    日
                        臺灣花蓮地方法院刑事第四庭
                              審判長法  官  張宏節
                                    法  官  蔡寶樺
                                    法  官  沈培錚
上列正本證明與原本無異。
本件不得抗告。
中    華    民    國    97    年    12    月    30    日
                                    書記官


司法院資訊處製作；財團法人民間司法改革基金會備份。
